臺灣高雄地方法院刑事判決　　　　　　　　　　　　　九十年度易字第三四二六號
　　公　訴　人　臺灣高雄地方法院檢察署檢察官
　　被　　　告　丙○○
　　被　　　告　甲○○
右列被告等因竊佔等案件，經檢察官提起公訴（九十年度偵字第三五三五號），本院
判決如左：
    主  文
丙○○共同違反未依電子遊戲場業管理條例規定辦理營利事業登記者，不得經營電子
遊戲場業之規定，處拘役肆拾日，如易科罰金，以參佰元折算壹日，電子遊戲機具「
娃娃機」拾貳台、「滿貫大亨」貳台、「春秋二代」壹台、「動物柏青樂」壹台、「
撲克」壹台及「小瑪莉」壹台，均沒收；又共同意圖為自己不法之利益，而竊佔他人
之不動產，處拘役伍拾日，如易科罰金，以參佰元折算壹日。應執行拘役捌拾日，如
易科罰金，以參佰元折算壹日，電子遊戲機具「娃娃機」拾貳台、「滿貫大亨」貳台
、「春秋二代」壹台、「動物柏青樂」壹台、「撲克」壹台及「小瑪莉」壹台，均沒
收。
甲○○共同違反未依電子遊戲場業管理條例規定辦理營利事業登記者，不得經營電子
遊戲場業之規定，處拘役參拾日，如易科罰金，以參佰元折算壹日。電子遊戲機具「
娃娃機」拾貳台、「滿貫大亨」貳台、「春秋二代」壹台、「動物柏青樂」壹台、「
撲克」壹台及「小瑪莉」壹台，均沒收。
    事  實
一、丙○○、甲○○與乙○○（另經檢察官移送臺灣高等法院高雄分院併案審理，經
    臺灣高等法院高雄分院以八十九年度上易字第二○六六號判處有期徒刑一年在案
    ）明知未依電子遊戲場業管理條例規定辦理營利事業登記者，不得經營電子遊戲
    場業規定，竟共同基於違反前開規定之犯意聯絡，未依規定向主管機關高雄市政
    府辦理營利事業登記，即自民國八十九年十一月七日起，由乙○○提供電子遊戲
    機具，並以每月新台幣（下同）一萬五千之代價僱用甲○○負責修理電子遊戲機
    具，再由丙○○在其所經營位於高雄市三民區○○○路十九號之「ＢＡＴＴ便利
    商店」內，擺設電子遊戲機「娃娃機」（公訴人載為選物販賣機）十二台、「滿
    貫大亨」二台、「春秋二代」一台、「動物柏青樂」一台、「撲克」一台及「小
    瑪莉」一台，供不特定人投幣為益智類之遊戲，乙○○並將所得分予丙○○，而
    共同違規經營電子遊戲場業。又丙○○與李宗保（未經起訴）均明知坐落於高雄
    市○○區○○段二五六號如附圖所示Ａ部分土地面積二．二平方公尺及二五一之
    一號如附圖所示Ｂ部分土地面積六．一二平方公尺均係高雄市所有，竟共同意圖
    為自己不法利益之犯意聯絡，自八十九年一月初某日起，由丙○○擅自將上開土
    地以每月六千元之代價租予李宗保在上開土地設置攤位，用以販賣碳烤、鹽酥雞
    ，而加以竊佔。嗣為警於八十九年十一月十六日（起訴書誤載為六日）舉發違規
    ，並分別於同年月十七日及十八日告戒仍未改善而查獲。
二、案經高雄市政府警察局三民第二分局移送臺灣高雄地方法院檢察署檢察官偵查起
    訴。
    理  由
一、右揭事實，業據被告丙○○、甲○○於本院審理時坦承不諱，核與共同被告乙○○、李宗保分別於警訊及本院審理時供述之情節大致相符，並有高雄市政府警察
    局舉發違反道路交通管理事件通知單一紙、高雄市政府警察局三民第二分局告戒
    書三紙、現場查獲照片六張及高雄市土地登記謄本二紙附卷可稽，又經本院於九
    十年十二月十二日至現場勘驗，並委請高雄市政府地政處三民地政事務所派員實
    際勘測屬實，有勘驗筆錄及土地複丈成果圖在卷可按，被告等自白核與事實相符
    。本件事證明確，被告等犯行均洵堪認定。
二、按電子遊戲場業管理條例於八十九年二月三日經總統公布施行，該條例第一條明
    示「為管理電子遊戲場業，並維護社會安寧，善良風俗、公共安全及國民身心健
    康，特制定本條例。」，是該條例立法目的之一即在於管理電子遊戲場業。而所
    謂電子遊戲場業，依該條例第三條規定，係指設置電子遊戲機供不特定人益智娛
    樂之營利事業。換言之，僅須設置電子遊戲機供人娛樂以營利者，即屬電子遊戲
    場業管理條例所指之電子遊戲場業，其規模如何則非所問。再者，依該條例第十
    六條規定：「非電子遊戲場業之其他營利事業，不得就其營業場所，供他人設置
    電子遊戲機營業。」，如違反該條規定，依第二十八條規定：「：：：處行為人
    新臺幣十萬元以上五十萬元以下罰鍰，並限期令其改善；：：：」，是在非電子
    遊戲場業之其他營利事業場所設置電子遊戲機以營利者，仍屬由該條例規範之範
    疇，益徵該條例所指之電子遊戲場業並不專以設置電子遊戲機供人娛樂為限，在
    非電子遊戲場業之其他營利事業場所設置者仍屬之。是如係在自己經營之非電子
    遊戲場業之營業場所，自己附帶擺設或與他人共同擺設電子遊戲機供人娛樂者，
    仍屬該條例第三條所指之「設置電子遊戲機供不特定人益智娛樂之營利事業」，
    依該條例第十五條規定，仍應辦理營利事業登記後，始得經營遊戲場業。此觀該
    條例並未對非電子遊戲場業之營業人在該營業場所擺設電子遊戲機之行為有處罰
    之明文即明。換言之，所謂電子遊戲場業，僅須有設置電子遊戲機供人為益智娛
    樂者即屬之（該條例第二條），至其係專以提供電子遊戲機供人娛樂或在非電子
    遊戲場業之營業場所附帶提供電子遊戲機供人娛樂，應非所問。從而，在非電子
    遊戲場業之營業場所（如超商、保齡球館、騎樓、補習班等），附帶擺設電子遊
    戲機供人娛樂者，仍須依該條例第十五條規定辦理營利事業登記後始得擺設，否
    則，仍應依該條例二十二條論處。蓋依該條例第二十八條規定，提供非電子遊戲
    場業之其他營利事業之營業場所予他人擺設電子遊戲機仍須處罰，如非電子遊戲
    場業之營利事業人，自行在該營業場所擺設電子遊戲機，未經依法登記而不予處
    罰，顯然輕重失衡，當非該條例管理電子遊戲場業之立法意旨。是核被告丙○○
    、甲○○所為，均係違反電子遊戲場業管理條例第十五條之未依電子遊戲場業管
    理條例規定辦理營利事業登記者，不得經營電子遊戲場業之規定，其違反同條例
    第十五條之規定，應依同條例第二十二條之規定處斷；另被告丙○○竊佔高雄市
    三民區○○段二五六、二五一之一號土地之所為，係犯刑法第三百二十條第二項
    之竊佔罪。被告丙○○、甲○○與乙○○就違反電子遊戲場業管理條例之犯行，
    被告丙○○與李宗保就竊佔之犯行，彼此間均有犯意聯絡及行為分擔，均為共同
    正犯。又被告等未經許可於同址經營電子遊戲場之行為，係基於同一之經營電子
    遊戲場為業務之犯意，而反覆所為之行為，乃實質上一罪，應僅論以一罪。另被
    告丙○○所犯上開二罪間，犯意各別，行為互殊，應予分論併罰，公訴人認有方
    法結果之牽連關係，尚有未洽。爰審酌被告等為圖謀小利，未向主管機關申請營
    利事業登記，即擅自經營電子遊戲場業，而被告丙○○為圖己利，竊佔他人土地
    ，惟念其等未有前科，有臺灣高雄地方法院檢察署刑案資料查註紀錄表及臺灣高
    等法院被告全國前案紀錄表各二份在卷可參，素行尚稱良好，且違規陳列機台之
    數量非鉅，時間不長，尚查無有何重大之獲利情事，而被告丙○○所佔用之面積
    不大、所獲不法利益非鉅及已查無再繼續擺設攤位之情事，業經高雄市政府地政
    處三民地政事務所函查屬實，所犯情節自屬輕微等一切情狀，分別量處如主文所
    示之刑，併均諭知易科罰金之折算標準，以資懲儆。又刑法第四十一條業已於九
    十年一月十日修正公布，並於同年月十二日生效，其第一項前段規定為「犯最重
    本刑為五年以下有期徒刑以下之刑之罪，而受六個月以下有期徒刑或拘役之宣告
    ，因身體、教育、職業、家庭之關係或其他正當事由，執行顯有困難者，得以一
    元以上三元以下折算一日，易科罰金。」，本件被告等所犯違反電子遊戲場業管
    理條例之罪，最重本刑為一年以下有期徒刑，在上開條文修正前即屬得易科罰金
    之案件，不因該條文之修正而影響被告等得易科罰金之權益及折算標準，自無新
    舊法比較之必要，附此敘明；而本件被告丙○○所犯竊佔罪之時間雖在上開條文
    修正生效前，然依刑法第二條第一項前段規定，行為後法律有變更者，應適用裁
    判時之法律，故依刑法第二條第一項前段之規定，就被告丙○○所犯竊佔罪而宣
    告之刑併以諭知易科罰金之折算標準，並定其應執行之刑及諭知易科罰金之折算
    標準。至電子遊戲機具「娃娃機」十二台、「滿貫大亨」二台、「春秋二代」一
    台、「動物柏青樂」一台、「撲克」一台及「小瑪莉」一台，係其等供犯罪所用
    之物，且屬共犯乙○○所有，業據共犯乙○○供承在卷可按，雖查獲時未經警扣
    案，然亦不能證明業已滅失，仍應依刑法第三十八條第一項第二款規定併予宣告
    沒收。
三、公訴意旨另認被告丙○○、甲○○同時亦竊佔超商前騎樓地，而認被告等尚共同
    涉犯竊佔罪嫌。然查，高雄市○○區○○段九一○建號即高雄市三民區○○○路
    十九號，其建物標示部分包括騎樓，所有權人為張艷華乙節，有高雄市政府地政
    處三民地政事務所九十一年一月三十一日高市地民一字第○○○一二二四號函附
    高雄市建物登記謄本一份在卷可證，而被告丙○○既係向所有權人租用該址經營
    ＢＡＴＴ便利商店，則就該超商前之騎樓自有使用之權利，核被告等所為尚與竊
    佔罪之構成要件有間，此外復查無其他積極證據足資認定被告等有此部分竊佔之
    犯行，犯罪既不能證明，原應就此部分為被告等無罪之諭知，惟公訴人認此部分
    與前開論罪科刑之違反電子遊戲場業管理條例部分有方法結果之裁判上一罪關係
    ，爰不另為無罪之諭知，併此敘明。
據上論斷，應依刑事訴訟法第二百九十九條第一項前段，電子遊戲場業管理條例第二
十二條，刑法第十一條前段、第二條第一項前段、第二十八條、第三百二十條第二項
、第一項、第五十一條第六款、第四十一條第一項、第三十八條第一項第二款，罰金
罰鍰提高標準條例第一條、第二條，判決如主文。
中      華      民      國    九十一    年      三      月    二十九    日
                                    臺灣高雄地方法院刑事第一庭
                                        法  官    陳玉聰
右正本證明與原本無異。
如不服本判決，應於判決送達後十日內，向本院提出上訴狀。
                                        書記官    鄭淑臻
中    華    民    國      九十一    年      三      月          二十九  日
附錄本判決論罪科刑法條全文：
電子遊戲場業管理條例第二十二條：
違反第十五條規定者，處行為人一年以下有期徒刑、拘役或科或併科新台幣五十萬元
以上二百五十萬元以下罰金。
刑法第三百二十條第一項、第二項
意圖為自己或第三人不法之所有，而竊取他人之動產者，為竊盜罪，處五年以下有期
徒刑、拘役或五百元以下罰金。
意圖為自己或第三人不法利益，而竊佔他人之不動產者，依前項之規定處斷。
